臺灣臺中地方法院民事判決　　　　　　　96年度重訴字第42號
原　　　告　甲○○
訴訟代理人　呂勝賢　律師
　　　　　　乙○○
被　　　告　丙○○
上列被告因過失傷害案件，經原告提起請求損害賠償之附帶民事
訴訟（95年度交附民字第222號），經本院刑事庭裁定移送前來
，本院於96年3月2日言詞辯論終結，判決如下：
    主      文
被告應給付原告新臺幣貳佰陸拾參萬柒仟參佰貳拾貳元，及自民
國九十五年七月十四日起至清償日止，按年息百分之五計算之利
息。
原告其餘之訴駁回。
本判決於原告以新臺幣捌拾陸萬元供擔保後，得假執行。
原告其餘假執行之聲請駁回。
    事實及理由
一、原告起訴主張：被告丙○○於民國93年12月5日19時17分許
    ，駕駛車牌號碼FP2-819號重型機車，沿臺中縣豐原市○○
    路由北往南方向行駛，行經豐東路76號有喪家搭棚之處所前
    時，原應注意汽機車行駛，駕駛人應注意車前狀況，並隨時
    採取必要之安全措施，而依當時情形，並無不能注意之情事
    ，竟疏未注意及此，適有原告甲○○違規穿越劃有分向限制
    線路段時，未注意左右來車，以致被告所駕駛之重型機車前
    車頭因閃避不及而撞擊原告，致原告受有頭部外傷合併顱內
    出血及右側偏癱之傷害，嗣經臺灣臺中地方法院檢察署檢察
    官提起公訴、本院以95年度交易字第417號刑事判決被告過
    失傷害人致重傷確定在案。原告經就醫治療後，目前仍呈右
    側偏癱之狀態，行動困難，日常生活部分無法自理，終日均
    需專人照料，爰依民法第184條第1項前段、第191條之2本文
    、第193條第1項及第195條第1項之規定，請求被告賠償(1)醫
    療費用支出新臺幣（下同）14,236元；(2)看護費用支出44,0
    00元，及原告係48年8月30日生，依93年臺灣省簡易生命表
    ，平均餘命為28.83年，以看護費用每日2,200元、每月66,0
    00元、每年792,000元，依年別單利5%複式霍夫曼式係數計
    算，扣除中間利息（第1年不扣除），看護費用總計為14,37
    5,050元；(3)精神慰撫金5,000,000元等語，並聲明：(一)被告
    應給付原告19,477,286元，及自93年12月6日起至清償日止
    ，按年息5%計算之利息；(二)願供擔保請准宣告假執行。
二、被告則以：對於本院95年度交易字第417號刑事判決認定事
    實，沒有意見，且對於醫療費用支出、看護費用44,000元及
    每日看護費用以2,200元計算沒有意見，惟主張原告只要復
    健就能回復六、七成，慰撫金請求金額過高，及原告應負八
    成責任。原告業已受領汽車強制險1,210,000元，另被告已
    給付原告50,000元，應予扣除等語，資為抗辯。並聲明：原
    告之訴駁回。
三、得心證之理由：
  (一)原告主張被告於上開時、地駕駛重型機車違規肇事，致原告
    受傷之事實，業據本院95年度交易字第417號刑事判決認定
    被告疏未充分注意車前狀況而有過失，並依過失傷害人致重
    傷罪名，判處被告有期徒刑參月，如易科罰金，以銀元參佰
    元及新臺幣玖佰元折算壹日等情，為被告所不爭執，並經本
    院依職權調取臺灣臺中地方法院檢察署94年度偵字第9405號
    、94年度調偵字第450號、本院95年度交易字第417號刑事卷
    宗核閱屬實，原告此部分之主張，堪信為真實。
  (二)按因故意或過失，不法侵害他人之權利者，負損害賠償責任
    。汽車、機車或其他非依軌道行駛之動力車輛，在使用中加
    損害於他人者，駕駛人應賠償因此所生之損害。又不法侵害
    他人之身體或健康者，對於被害人因此喪失或減少勞動能力
    ，或增加生活上之需要時，應負損害賠償責任。不法侵害他
    人之身體、健康、名譽、自由、信用、隱私、貞操，或不法
    侵害其他人格法益而情節重大者，被害人雖非財產上之損害
    ，亦得請求賠償相當之金額。民法第184條第1項前段、第19
    1條之2本文、第193條第1項及第195條第1項分別定有明文。
    本件被告駕車過失肇事，致原告受傷，該過失行為與原告所
    受傷害間，自具有相當因果關係。從而，原告依上開規定，
    請求被告負損害賠償責任，自屬有據。茲就原告請求之金額
    ，是否應予准許，分述如下：
    1.醫療費用部分：
      原告主張支出醫療費用計14,236元，業據其提出行政院衛
      生署豐原醫院住院收據影本3件、門診收據影本2件及童綜
      合醫院醫療費用明細表影本6件為證，並為被告所不爭執
      ，則原告此部分之請求為有理由，應予准許。
    2.相當看護費之損害部分：
      按被害人因受傷需人看護，而由親屬看護時，雖無現實看
      護之支付，亦應認被害人受有相當看護費之損害，得向加
      害人請求賠償。蓋因親屬照顧被害人之起居，固係出於親
      情，但親屬看護所付出之勞力，並非不能評價為金錢，只
      因兩者身分關係密切而免除支付義務，此種親屬基於身分
      關係之恩惠，自不能加惠於加害人，故應衡量及比照僱用
      職業護士看護情形，認被害人受有相當看護費之損害，得
      向加害人請求賠償。原告主張因本件事故，受有頭部外傷
      合併顱內出血及右側偏癱之傷害，經就醫治療後，目前仍
      呈右側偏癱之狀態，行動困難，日常生活部分無法自理，
      終日均需專人照料，被告對此雖主張原告只要復健就能回
      復六、七成，否認有不能自理生活而需他人看護之必要情
      形，惟對於每日看護費用以2,200元計算，並不爭執。查
      原告於93年12月5日事故發生後，即送往行政院衛生署豐
      原醫院住院接受治療，於93年12月8日急診轉入童綜合醫
      院，於93年12月10日進行鑽孔引流手術，至93年12月16日
      住加護病房共9日，93年12月17日至94年2月2日住一般病
      房共48日，住院期間原告行動困難，進食、大小便等日常
      生活無法自理，須24小時專人照顧，嗣自94年2月2日至94
      年2月16日住入行政院衛生署豐原醫院接受復健治療，並
      於94年2月16日入住臺中縣私立健安老人養護中心，於該
      中心之情況，依護理記載為行動不便活動均須坐輪椅，日
      常生活亦需人協助，無明顯恢復跡象，於94年7月17日離
      院，當時情況與在院時相同，還是坐輪椅需人照料等情，
      有卷附行政院衛生署豐原醫院住院收據影本3件（參照本
      院95年度交附民字第222號刑事案卷第5、8頁）、童綜合
      醫院94年2月16日一般診斷書及臺中縣私立健安老人養護
      中心95年8月16日函（參照本院95年度交易字第417號刑事
      案卷第76、75頁）足憑，且經本院於95年11月8日刑事審
      判期日當庭勘驗確認原告目前仍呈右手、右腳無力、無法
      舉起，無法離開輪椅自行站立，日常大小便之生理問題，
      亦需仰賴他人之狀態，據以認定原告所受之身體傷害，顯
      屬重大難治之重傷害（詳如本院95年度交易字第417號刑
      事判決第3、4頁）。揆諸上開說明，原告主張因本件事故
      受傷，不能自理生活而需他人看護之情形，自屬有據，被
      告空言抗辯，洵無足採。原告因受傷需人看護，而由親屬
      看護時，雖無現實看護之支付，亦應認原告受有相當看護
      費之損害，得向被告請求賠償。原告係48年8月30日生，
      而被告係69年9月11日生，93年12月5日事故發生時年齡分
      別為45歲、24歲，依93年臺灣省簡易生命表，各尚有平均
      餘命30.5 4年、49.68年，則原告得請求30.54年之看護費
      用，兩造同意每日看護費用以2,200元計算，每年看護費
      用應為803,000元（計算式：2,200元×365天＝803,000元
      ），經以年別5%複式霍夫曼計算法（第1年不扣除中間利
      息），原告得一次請求被告賠償相當看護費之損害計為
      15,132,787元[計算式為：803,000元×18.00000000＋
      803,000元×0. 54×（19.000000 00－00.00000000）＝
      15,132,787元，小數點以下四捨五入]，惟原告僅請求
      14,375,050元，經核未超過上開金額，應予准許。原告另
      主張已支出看護費用計44,000元，並提出臺中縣私立健安
      老人養護中心收據影本2件，被告對此雖不爭執，然此部
      分之支出已涵蓋於上開相當看護費之損害，原告重複為此
      部分之請求，為無理由，應予剔除。
    3.精神慰撫金部分：
      按慰藉金之賠償須以人格權遭遇侵害，使精神上受有痛苦
      為必要，其核給之標準固與財產上損害之計算不同，然非
      不可斟酌雙方身分資力與加害程度，及其他各種情形核定
      相當之數額，有最高法院51年台上字第223號判例可資參
      照。本件原告為國小畢業，事故發生前每月薪資16,000元
      ，名下無財產，而被告為高中畢業，每月收入平均15,000
      元，名下無財產（詳如卷附稅務電子閘門資料查詢表）。
      本院審酌上情，及原告因本件事故受有頭部外傷合併顱內
      出血及右側偏癱之傷害，經就醫治療後，目前仍呈右側偏
      癱之狀態，不能自理生活而需他人看護，並參照臺灣省臺
      中縣區車輛行車事故鑑定委員會鑑定意見書、臺灣省車輛
      行車事故覆議鑑定委員會函，認為本件事故之發生，原告
      為肇事主因，被告為肇事次因（詳如臺灣臺中地方法院檢
      察署94年度偵字第9405號偵查案卷第34、35頁、本院95年
      度交易字第417號刑事案卷第78頁）等情，認原告請求精
      神慰撫金5,000,000元尚屬過高，應核減為1,000,000元，
      始為允當。
  (三)綜上所述，原告因本件事故得請求被告賠償醫療費用14,236
    元、相當看護費之損害14,375,050元、精神慰撫金1,000,00
    0元，合計應為15,389,286元（計算式：14,236元＋14,375,
    050元＋1,000,000元＝15,389,286元）。然：
    1.按損害之發生或擴大，被害人與有過失者，法院得減輕賠
      償金額或免除之。民法第217條第1項定有明文。查本件原
      告違反道路交通安全規則第134條第2款規定（90年5月30
      日修正條文），在禁止穿越、劃有分向限制線之路段，行
      人不得穿越道路，而於夜間由道路上搭棚處，違規在劃有
      分向限制線路段穿越道路，未注意左右來車，為肇事主因
      ，被告違反道路交通安全規則第94條第3項規定，汽機車
      行駛，駕駛人應注意車前狀況及兩車併行之間隔，並隨時
      採取必要之安全措施，而於夜間駕駛重機車，未充分注意
      車前狀況，為肇事次因，此有臺灣省臺中縣區車輛行車事
      故鑑定委員會鑑定意見書、臺灣省車輛行車事故覆議鑑定
      委員會函為證。本院斟酌兩造過失程度，認原告為肇事主
      因，應負擔75%之責任，亦即應減輕被告賠償金額75%，是
      依上開過失相抵規定，原告得請求被告賠償之金額應為3,
      847,322元（計算式：15,389,286元×25%＝3,847,322元
      ，小數點以下四捨五入）。
    2.按保險人依本法規定所為之保險給付，視為被保險人損害
      賠償金額之一部分；被保險人受賠償請求時，得扣除之。
      強制汽車責任保險法第32條定有明文。查原告因本件事故
      已領取汽機車強制責任保險金1,210,000元，業據原告之
      訴訟代理人乙○○陳明在卷（詳如臺灣臺中地方法院檢察
      署94年度偵字第9405號偵查案卷第29頁），依上開說明，
      此等保險給付應自本件損害賠償金額中扣除，扣除後原告
      得請求之金額為2,637,322元（計算式：3,847,322元－12
      ,100,000 元＝2,637,322元）。被告另主張應扣除其已給
      付原告50,000元，原告未為爭執，依民事訴訟法第280條
      第1項規定，視同自認，依前揭說明，此等已為給付應自
      本件損害賠償金額中扣除，扣除後原告得請求之金額為
      2,587,322元 (計算式：2,637,322元－50,000元＝2,587,
      322元）。
  (四)按給付有確定期限者，債務人自期限屆滿時起，負遲延責任
    。給付無確定期限者，債務人於債權人得請求給付時，經其
    催告而未為給付，自受催告時起，負遲延責任。其經債權人
    起訴而送達訴狀，或依督促程式送達支付命令，或為其他相
    類之行為者，與催告有同一之效力。民法第229條第1項及第
    2項定有明文。又遲延之債務，以支付金錢為標的者，債權
    人得請求依法定利率計算之遲延利息。但約定利率較高者，
    仍從其約定利率。應付利息之債務，其利率未經約定，亦無
    法律可據者，週年利率為5%。民法第233條第1項及第203條
    亦有明文。本件原告對被告之損害賠償債權，核屬無確定期
    限之給付，既經原告起訴而送達訴狀，被告迄未給付，當應
    負遲延責任，是原告請求被告給付自刑事附帶民事起訴狀繕
    本送達之翌日即95年7月14日（本院95年度交附民字第222號
    案卷附第18頁送達證書）起，按年息5%計算之法定遲延利息
    ，洵屬有據。至於原告請求自侵權行為發生時起算利息，尚
    嫌無稽，不應准許。
  (五)從而，原告依據侵權行為損害賠償之法律關係，請求被告給
    付原告2,587,322元，及自95年7月14日起至清償日止，按年
    息5%計算之利息，為有理由，應予准許。其逾此範圍之請求
    ，則屬無據，應予駁回。
四、原告陳明願供擔保聲請宣告假執行，就其勝訴部分，核無不
    合，爰酌定相當擔保金額宣告之。至原告敗訴部分，其假執
    行之聲請亦失其依據，應併予駁回。
五、本件原告提起刑事附帶民事訴訟，而由本院刑事庭依刑事訴
    訟法第504條第1項規定，裁定移送前來，依同條第2項規定
    免繳納裁判費，其於本院審理期間，亦未滋生其他訴訟必要
    費用，並無訴訟費用負擔問題，附予敘明。
六、假執行之依據：民事訴訟法第390第2項。
中　　華　　民　　國　　96　　年　　3 　　月　　16　　日
                  民事第三庭  法　官　陳學德
以上正本係照原本作成
如對本判決上訴，須於判決送達後20日內向本院提出上訴狀
中　　華　　民　　國　　96　　年　　3 　　月　　16　　日
                    　　　　　書記官　何惠文
